臺灣高雄地方法院刑事判決　　　　　　 94年度簡上字第539號
上　訴　人
即　被　告　丙○○
上列上訴人因竊盜案件，不服本院高雄簡易庭中華民國94年6 月
21日94年度簡字第3429號第一審判決（聲請簡易判決處刑案號：
94年度偵字第8329號），提起上訴，本院管轄之第二審合議庭判
決如下：
    主  文
原判決撤銷。
丙○○意圖為自己不法之所有，而侵占離本人所持有之物，處罰
金肆仟元，如易服勞役，以參佰元折算壹日。
    事  實
一、丙○○因欠繳車牌號碼Y5-136號營業小客車稅款，於民國94
    年3 月27日間遭高統交通有限公司（下稱車行）負責人甲○○拔取該營業小客車之車牌2 面，嗣於94年4 月3 日晚間，
    丙○○攜子女一同前往鳳林夜市，在高雄縣大寮鄉○○路靠
    近鳳林三路之資源回收場旁停車之際，因所駕駛之營業小客
    車車燈照到路邊有乙○○所有，於同年3 月31日在高雄縣鳳
    山市○○路旁遭竊之號碼695-MW號營業小客車之車牌2 面立
    置路邊，並已脫離乙○○之持有，丙○○於逛完夜市後，竟
    基於侵占之犯意，將該2 面車牌拾起，並據為己有，懸掛於
    所有之前開車牌號碼Y5-136號營業小客車上，並將車身貼上
    與上開拾得車牌號碼相符之貼紙，以供營業使用，嗣於94年
    4 月9 日晚間11時40分許，在高雄縣鳳山市○○路與瑞興路
    口，為警攔檢查獲。
二、案經高雄市政府警察局分鳳山報請臺灣高雄地方法院檢察署
    檢察官偵查起訴。
    理　由
壹、證據能力部分
    按被告以外之人於審判外之陳述，雖不符前四條（指刑事訴
    訟法第159 之1 至第159 條之4）之 規定，而經當事人於審
    判程序同意作為證據，法院審酌該言詞陳述或書面陳述作成
    時之情況，認為適當者，亦得為證據，刑事訴訟法第159 條
    之5 第1 項定有明文。本案被告丙○○對於證人乙○○於警
    詢之陳述於言詞辯論終結前，均未聲明異議，依法自應視為
    被告同意上開證人於警詢中所為之陳述，得作為證據，本院
    審酌前開證人於警詢中所為陳述作成時之狀況，認為適當，
    依刑事訴訟法第159 條之5 第1 項之規定，為傳聞法則之例
    外，應有證據能力，合先敘明。
貳、實體部分
一、訊據被告對於因積欠稅款，致遭證人即車行負責人何秀成拔
    取車牌號碼Y5-136號營業小客車之車牌，並將被害人即證人
    乙○○所有遺失之號碼695-MW號車牌，懸掛於所有之營業小
    客車上之事實供承不諱，惟否認有竊盜犯行，辯稱：該695-
    MW號牌照2 面係伊於94年4 月3 日晚間10時許，在高雄市○○路靠近鳳林三路一處之資源回收場旁邊所拾得云云。經查
    ：
  (一)上開695-MW號牌為乙○○所有，係於94年3 月31日在鳳山市
    ○○路路旁遭竊，並於同日凌晨6 時許在鳳山分局新甲派出
    所報案，業據證人乙○○於警詢中證述綦詳（見高雄縣政府
    警察局鳳山分局刑案偵查卷宗第6 頁），並有乙○○之身分
    證影本、行車執照影本各1 紙、出具贓物領據1 紙、高雄縣
    警察局車輛協尋車牌遺失（尋獲）受理報案單1 紙、相片4
    張在卷可憑（同上卷第17頁至第22頁）。足認上開車牌為乙○○所有，而脫離本人所持有之物無訛。
  (二)又被告拾取並懸掛上開車牌之事實，業據被告於警詢、偵查
    及本院中供承不諱，並於本院審理時供承：「4 月3 日晚上
    10點多，在大寮鄉○○路靠近鳳林三路路旁的資源回收場靠
    路邊的牆壁旁邊。」、「（問：那兩面車牌是否被人橫丟在
    路邊）答：不是，是立起來的」、「我當時是去那裡逛夜市
    ，要回來的時候經過那邊看到的。之前我在那裡路邊停車的
    時候，我的燈光就稍微有照到車牌，我車子停放的位置距離
    車牌約5 、6 公尺，不會超過10公尺，後來我逛完夜市回來
    後就順手將車牌撿起來。」、「（問：為何一開始不去撿）
    答：因為一開始沒有想那麼多，而且小孩子已經下車了」、
    「（問：為何要將你的車子周圍用膠帶貼車牌號碼695-MW）
    答：因為單掛車牌的話，警察很容易臨檢計程車，所以我才
    去買膠帶把它貼起來。當時心想過幾天再去跟車行處理債務
    問題。」等語。此核與被告之子、女，即證人黃品仁、黃鈺
    雯所證被告撿拾車牌之經過大致均相符合。是被告所辯拾得
    上開2 面車牌，自堪採信。
  (三)再上開車牌2 面係立置路邊，非屬一般資源回收之物或無價
    值之物，縱因不明原因經人置放於高雄縣大寮鄉○○路靠近
    鳳林三路一處資源回收廠之路邊，惟被告於拾取前，自無不
    知上開2 面車牌非廢棄物而為脫離他人所持有之物之理。被
    告竟任意拾取脫離他人所持有之物後，並將之懸掛於已遭車
    行拔取原有車牌之營業小客車上，以供營業使用，被告意圖
    為自己不法之所有，侵占脫離本人所持有之物之犯行甚明。
  (四)聲請簡易判決處刑書固以被告係於93年3 月31日凌晨某時在
    高雄縣鳳山市○○路與瑞興路口（公訴人於準備程序中更正
    為鳳山市○○路路旁），竊取上開2 面車牌，並將之懸掛於
    所有之營業小客車上，供營業使用，為警查獲，係涉犯竊盜
    罪嫌並據以聲請簡易判決處刑。惟查，持有贓物之原因非一
    ，舉凡因竊盜、搶奪、強盜、侵占而持有，或因收受、搬運
    、寄藏、故買贓物而持有，皆有可能，又查無其他積極證據
    足認被告確有於檢察官所指之時、地竊取證人乙○○之2面
    車牌之行為，自難僅以被告為警查獲時，上開2 面車牌係懸
    掛於其所駕駛之營業小客車上，即遽認被告涉有竊盜之犯行
    。繼以證人乙○○於警詢中所證，僅能證明695-MW號牌照2
    面，為其所有，而於94年3 月31日失竊；證人甲○○於警詢
    及本院審理時所為證言，亦僅能證明被告與車行間有積欠稅
    款之糾葛，始將被告之原Y5-136號車牌拔取，向監理站繳銷
    ，但均無法直接證明被告確有前揭竊盜之犯行，自不得僅以
    被告於偵查中辯稱其原有車牌係於4 月1 日始遭車行拔取，
    與證人甲○○所證拔取時點相異，以及被告所拾得之車牌2
    面，價值不菲，豈有任意棄置路旁供人拾取等臆測之詞，復
    徒憑證人乙○○、甲○○之證言，及查獲時被告有將695-MW
    號車牌2 面懸掛於所駕駛之營業小客車上等情，即遽認被告
    涉有上開竊盜之犯行。
  (四)綜上所述，被告侵占離本人所持有之物之犯行明確，應依法
    論科。
二、核被告丙○○所為，均係犯刑法第337條之侵占離本人持有
    之物罪。公訴人認被告所為，係涉犯刑法第320 條第1 項普
    通竊盜罪嫌，尚有未洽，又侵占離本人持有之物罪之行為人
    ，對該物並未先具有委任管理等持有之關係，此與其他類型
    之侵占罪不同，而與竊盜罪相同，且所謂侵占與竊盜，俱以
    不法手段占有領得財物，其客觀構成要件之主要事實雷同，
    2 罪復同以為自己或第三人不法之所有為主觀要件，同以他
    人之財物為客體，同為侵害財產法益之犯罪，罪質尚無差異
    ，應認為基本事實同一 (最高法院86年度臺非字第187 號判
    決意旨參照），本院自應予以審理，並變更其起訴法條。原
    審認被告罪證明確，予以論罪科刑，固非無見。惟查：被告
    所為，係犯刑法第337 條之侵占離本人持有之物罪，原審誤
    認被告所為係犯刑法第320 條第1 項之竊盜罪，自有未合。
    被告上訴否認犯竊盜罪，非無理由，原判決既有前述可議之
    處，自應由本院將之撤銷改判。爰審酌被告為一己私利，而
    為上開侵占犯行、所得財物之價值，及所生損害均非巨大等
    一切情狀，均量處如主文第2 項所示之刑，並諭知易勞服役
    之折算標準。
據上論斷，應依刑事訴訟法第455條之1第3項、第369條第1項前
段、第364 條、第299 條第1 項前段、第300 條，刑法第337 條
、第42條第2 項，罰金罰鍰提高標準條例第1 條前段、第2 條，
判決如主文。
本案經檢察官丁○○到庭執行職務。
中　　華　　民　　國　　94　　年　　10  月　　 20     日
                  刑事第十庭  審判長法　官  徐美麗
                                    法  官  高增泓
                                    法　官　楊淑珍
以上正本證明與原本無異。
不得上訴。
中　　華　　民　　國　　94　　年　　10  月　　 20     日
                                　  書記官  林秀敏
附錄本案論罪科刑法條全文：
中華民國刑法第337條
意圖為自己或第三人不法之所有，而侵占遺失物、漂流物或其他
離本人所持有之物者，處500元以下罰金。
